臺灣高雄地方法院行政訴訟判決
110年度交字第391號
原      告  何宇軒  

被      告  高雄市政府交通局

代  表  人  張淑娟  
上列當事人間交通裁決事件，原告不服被告民國110年8月19日高
市交裁字第32-GDH774916號裁決，提起行政訴訟，本院判決如下
：
    主  文
原告之訴駁回。
訴訟費用新臺幣參佰元由原告負擔。
    事實及理由
一、程序事項：本件為交通裁決事件，依兩造所述各節及卷內資
    料所示，本件事證已臻明確，本院認無經言詞辯論之必要，
    爰依行政訴訟法第237條之7之規定，不經言詞辯論而為判決
    。
二、事實概要：原告於民國110年7月15日0時44分許駕駛其所有
    車牌號碼000-0000號自用小客車（下稱系爭車輛），在臺中
    市○○區○○路○段000號前（下稱系爭路段），因有「汽車駕駛
    人行車速度，超過規定之最高時速20公里以內」之違規行為
    ，經臺中市政府警察局第六分局（下稱舉發機關）員警填掣
    中市警交相字第GDH774916號舉發違反道路交通管理事件通
    知單（下稱舉發通知單）逕行舉發。嗣原告於應到案日期前
    之110年7月27日向被告陳述不服，經被告函詢舉發機關後，
    認原告確有上揭違規行為，乃依行為時（下同）道路交通管
    理處罰條例（下稱處罰條例）第40條、第63條第1項第1款規
    定，於110年8月19日開立高市交裁字第32-GDH774916號裁決
    書（下稱原處分），裁處原告「罰鍰新臺幣（下同）1,600
    元，並記違規點數1點」。原告不服，遂提起行政訴訟。
三、原告主張：警52標誌設置地點是否在100-300公尺以内？設
    置位置、朝向是否符合道路交通標誌標線號誌設置規則（下
    稱設置規則）第16條、第18條、第55條之2？查依舉發照片
    所示，本件警52標誌係設置於文心路三段北往南橋墩下之分
    隔島上，該標誌不具反光性，於夜間將使駕駛人難以查察，
    且設置朝向僅限於文心路方向直行可見，系爭車輛於永輝路
    右轉時即難以見得該標誌，另因右轉時應注意事項有前方號
    誌，後方直行車輛，右方行人穿越道行人，左方車等等，依
    照正常駕駛人經驗實難預見此警52標誌，或駕駛人在應注意
    範圍内對此警52標誌預見不具可期待性，因而形同虛設；又
    系爭路段為紅線，警備車未顯示警示燈，是否屬違規停車，
    其違規在先所逕行之舉發，是否合法？等語。並聲明：原處
    分撤銷。
四、被告則以：經檢視舉發機關提供之員警職務報告、示意圖及
    採證影(照)片可見，本案警52取締告示牌設置文心路三段與
    永輝路口之分隔島上，與測速儀器測得之違規發生地於文心
    路三段143號前，經比對GOOGLE地圖街景測得130公尺，即本
    件「警示牌設置位置」與「交通違規行為發生地點」之距離
    為130，顯已符合前揭「100公尺至300公尺間，明顯標示」
    之舉發要件；另觀諸舉發機關提供之告示牌設置照片，本件
    「警52」告示牌為紅色外框三角形警示標誌，樣式清晰且明
    顯，標誌前方亦無任何遮蔽物阻擋視線。又該警告標誌在日
    間有自然光線之情形下，足可清楚辨識，是該告示牌之設置
    ，業已盡告知用路人依速限駕駛之作為義務，足以促請駕駛
    人注意不得違規行駛，已堪認符合處罰條例第7條之2第3項
    「明顯標示」之意旨；再查員警職務報告略以：「經本分局
    調閱旨車違規之車行紀錄，發現旨車到達文心路口後左轉直
    行在通過測速點後察覺因超速遭拍照後，復駛入長安路再轉
    至永輝路後駛出文心路，與何民陳述未符」並檢附違規車輛
    行進示意圖佐證，故原告所辯系爭車輛於永輝路右轉難見該
    標示牌云云，不足採信。從而，本件員警舉發程序，並無任
    何違誤之處。是原告於前揭時間、地點確有「汽車駕駛人行
    車速度，超過規定之最高時速20公里以內」之違規行為，被
    告據以裁處，洵無不合等語，資為抗辯。並聲明：原告之訴
    駁回。
五、本院之判斷：
  ㈠按「（第1項）汽車駕駛人之行為有下列情形之一，當場不能
    或不宜攔截製單舉發者，得逕行舉發：7、經以科學儀器取
    得證據資料證明其行為違規。（第2項）前項第7款之科學儀
    器應採固定式，並定期於網站公布其設置地點。但汽車駕駛
    人之行為屬下列情形之一者，不在此限：9、行車速度超過
    規定之最高速限或低於規定之最低速限。（第3項）」對於
    前項第9款之違規行為，採用固定或非固定式科學儀器取得
    證據資料證明者，於一般道路應於100公尺至300公尺間明顯
    標示之。其定點當場攔截製單舉發者，亦同。」、「汽車駕
    駛人，行車速度，超過規定之最高時速，或低於規定之最低
    時速，除有第43條第1項第2款情形外，處1,200元以上2,400
    元以下罰鍰。」、「汽車駕駛人有下列各款所列條款之一者
    ，除依原條款處罰鍰外，並予記點：1、有…第40條…情形之
    一者，各記違規點數1點。」處罰條例第7條之2第1項第7款
    、第2項第9款、第3項、第40條、第63條第1項第1款定有明
    文。此外，交通部103年11月27日交路字第1030036829號函
    釋：「明顯標示之距離，應以『警示牌設置位置』與『交通違
    規行為發生地點』之距離為據。」，合先敘明。
  ㈡復按處罰條例第7條之2第3項之規定，其立法目的乃係透過在
    交通違規路段前先行設置標牌之警告標誌或速限之禁制標誌
    提醒用路人，使得警方在執法採證上得以符合法定程序，而
    大幅減低違法性之疑慮，且考量汽車駕駛人駕車行駛於一般
    道路或高速公路、快速道路之行車速度不同而為反應距離不
    同之區分，使汽車駕駛人於先行預見此一標牌之警告標誌或
    速限之禁制標誌時，有充分時間及距離反應行車速度，以符
    合該等路段之速限範圍，避免汽車駕駛人因反應時間及距離
    之不足，反而導致行車時遽採煞車或加速而有增加危險發生
    之可能性；又該條項規定為94年12月28日所新增，明白確認
    行政機關有此標示義務，如舉發者予以違反，卻不生相對應
    之法律效果，則無異使該規定成為具文，殊違本條項特別設
    立之本意；是以，舉發機關及被告自均須遵守此一最低程度
    之法定程序保障之要求。故舉發員警以科學儀器取得證據資
    料證明駕駛人有行車速度超過規定之最高速限或低於規定之
    最低速限，於一般道路應於100公尺至300公尺間，於高速公
    路、快速公路應於300公尺至1,000公尺間，明顯標示之。該
    明顯標示之要求，為上開規定所明確制訂，不但有其立法上
    目的之考量，且已屬超速舉發之正當程序之一部分，舉發機
    關自有遵守必要；倘未遵守，應屬違法。
  ㈢經查，原告有事實概要欄所載之交通違規行為一節，有被告
    提出之臺中市政府警察局第六分局110年10月27日中市警六
    分交字第1100128074號函、110年8月13日中市警六分交字第
    1100100252號函、員警職務報告、採證相片、警52設置相片
    、示意圖及雷達測速儀檢定合格證書等附卷可稽。故原告之
    違規事實，洵堪認定。
  ㈣原告雖以前詞主張警52標誌設置地點是否在100-300公尺以内
    ？設置位置、朝向是否符合稱設置規則第16條、第18條、第
    55條之2？因警52標誌設置朝向僅限於文心路方向直行可見
    ，故系爭車輛於永輝路右轉時即難以見得該標誌，且該標誌
    不具反光性，於夜間將使駕駛人難以查察云云。惟查：
  ⒈本件警52取締告示牌係設置於文心路三段與永輝路口之分隔
    島上，而測速儀器測得之違規發生地為文心路三段143號前
    ，二者經比對GOOGLE地圖街景測得130公尺，又該警52取締
    告示牌為紅色外框三角形警示標誌，樣式清晰且明顯，標誌
    前方亦無任何遮蔽物阻擋視線等情，此員警職務報告、測速
    儀器位置照片、警52取締告示牌位置照片、GOOGLE地圖街景
    示意圖等附卷可稽，是堪認本件舉發程序符合前揭處罰條例
    第7條之2第3項「100公尺至300公尺間，明顯標示」規定。
    故原告上開主張警52標誌設置地點是否在100-300公尺以内
    云云，與事實不符，不足採信。
　⒉按「標誌以豎立於行車方向之右側為原則，特殊情況得豎立於行車方向之左側或以懸掛方式設置之。」、「豎立式標誌設置位置，以標誌牌之任何部份不侵入路面上空且標誌牌面邊緣與路面邊緣或緣石之邊緣相距50公分至2公尺為原則，必要時得酌予變更。但因受地形限制或特殊狀況，得在影響行車最小原則下，設置於路面。」設置規則第16條第1項、第18條第1項定有明文。準此，「標誌」固以豎立於行車方向之右側為原則，然容許行政機關於特殊情況得豎立於行車方向之左側或以懸掛方式設置之。經查，本件警52標誌雖未位置原告系爭車輛行車方向之右側，而係豎立於原告系爭車輛行向之道路左側（即文心路三段與永輝路口之道路中央分隔島上），然衡以系爭路段之紅綠燈號誌燈桿、及其他如「禁止迴車」、「限速標誌」等標誌，均與本件警52標誌相同係設立在中央分隔島上，且該路段之道路右側，有商業辦公大樓及民房住宅等建物，此有警52取締告示牌位置照片、GOOGLE地圖街景附卷可查，則主管機關考量相關因素而將該路段之標誌、號誌均設於道路左側（即中央分隔島上），應認尚無不合。另依舉發照片、警52取締告示牌位置照片所示，警20標誌清晰明顯，設置位置與高度亦屬適中，依一般用路人之客觀標準而言，在夜間經以頭燈照明之情形下，尚屬清晰可辨，駕駛人行經該處時如稍加注意，即得看見及辨識該等標誌之設置而遵守之。又道路交通標誌、標線之設計均係依據道路交通標誌標線號誌設置規則之規定辦理，標誌之反光材料顏色標準則依經濟部標準檢驗局中華民國國家標準CNS4345之規定，在弱光無遮蔽之情形下，縱使是下雨天候不佳或路燈未亮之情形下，亦能藉由車輛燈光照射而產生之反光讓駕駛人得以清楚辨識，此可由採證照片顯示該處車道線具反光性能可資證明。故原告上開主張警52標誌設置位置、朝向是否符合稱設置規則第16條、第18條、第55條之2？且該標誌不具反光性，於夜間將使駕駛人難以查察云云，亦不足採。
　⒊再按道路交通安全規則及相關道路交通安全法規，係基於社
    會大眾用路之安全及避免發生事故等目的而訂定，屬社會大
    眾用路之基本依據，任何駕駛者於駕駛車輛時，原即具有遵
    守相關規定以保障自身及他人行之安全之義務。至警告性標
    示之設置，僅具提醒、督促駕駛者注意之作用而已，並非以
    設置之處所妥當與否，作為判定該處得否取締超速違規之依
    據。即警告標誌之設置亦是在加強提示駕駛人之注意，縱駕
    駛人一時看不到或故意不看此標誌，仍無解於其遵速限之義
    務，是以原告不得以交通主管機關所設置標誌之位置與前揭
    原則性之規定有違或駕駛人於駕駛時未能發現交通標誌等為
    由，即卸免超速違規之責任。況於一般道路行車時速本即不
    得超過50公里，亦為道路交通安全規則第93條第1項第1款前
    段所明定，原告係領有合格汽車駕照之駕駛者，對於交通法
    規之相關規定，當知之熟稔，自難諉以「警52標誌設置朝向
    僅限於文心路方向直行可見，故系爭車輛於永輝路右轉時即
    難以見得該標誌」為由而免責，況原告違規時速高達66公里
    ，遠超規定上限，是原告前揭所辯，殊難採為免罰之依據。
  ㈤原告又主張系爭路段為紅線，警備車未顯示警示燈，是否屬
    違規停車，其違規在先所逕行之舉發，是否合法？云云。惟
    按「汽車停車時，應依下列規定：一、禁止臨時停車處所不
    得停車。」、「消防車、警備車、救護車、工程救險車、外
    交部禮賓車、公用事業機構之工程車、垃圾車及傳遞郵件電
    報等車輛，於執行任務時，其臨時停車及停車地點得不受前
    2條之限制。」道路交通安全規則第112條第1項第1款、第11
    3條本文定有明文。經查，舉發員警於系爭路段執行機動測
    速取締交通違規勤時所目睹而為本案舉發，核屬上開規定所
    稱「執行任務」，則舉發員警於執行任務時將警備車停放於
    紅線上即非法之所禁，更何況舉發員警停放警備車是否合法
    、妥當，並不影響原處分就系爭車輛違規超速裁罰之合法性
    。是原告上開主張，亦不足採。
  ㈥綜上所述，原告於上述時、地確有「汽車駕駛人行車速度，
    超過規定之最高時速20公里以內」之違規行為，被告依處罰
    條例第40條、第63條第1項第1款規定，以原處分裁處原告「
    罰鍰1,600元，並記違規點數1點」，於法有據。原告訴請撤
    銷，為無理由，應予駁回。
六、本件判決基礎已臻明確，兩造其餘攻防方法及訴訟資料經本
    院斟酌後，核與判決結果不生影響，不另一一論述，併此敘
    明。
七、本件第一審裁判費為300元，應由原告負擔，爰確定第一審
    訴訟費用額如主文第2項所示。
據上論結，本件原告之訴為無理由，依行政訴訟法第237條之7、
第237條之8第1項、第237條之9第1項、第236條、第98條第1項本
文，判決如主文。
中　　華　　民　　國　　111 　年　　6 　　月　　28　　日
　　　　　　　　　行政訴訟庭　法　官　吳文婷
上為正本係照原本作成。
如不服本判決，應於判決送達後20日內，向本院提出上訴狀並表
明上訴理由（原判決所違背之法令及其具體內容或依訴訟資料可
認為原判決有違背法令之具體事實），其未載明上訴理由者，應
於提出上訴後20日內向本院補提理由書（上訴狀及上訴理由書均
須按他造人數附繕本，如未按期補提上訴理由書，則逕予駁回上
訴），並應繳納上訴裁判費新臺幣750元。
中　　華　　民　　國　　111 　年　　6 　　月　　28　　日
                              書記官  洪嘉慧